【裁判字號】    92,台上,4395
【裁判日期】    920814
【裁判案由】    違反毒品危害防制條例
【裁判全文】
最高法院刑事判決                              九十二年度台上字第四三九五號
    上  訴  人  甲○○
                        （現於台灣嘉義戒治所戒治中）
右上訴人因違反毒品危害防制條例案件，不服台灣高等法院台南分院中華民國九十二
年二月二十日第二審更審判決（九十一年度上更(二)字第五三五號，起訴案號：台灣嘉
義地方法院檢察署八十八年度偵緝字第九一號），提起上訴，本院判決如左：
    主  文
原判決撤銷，發回台灣高等法院台南分院。
    理  由
本件原判決認定上訴人甲○○意圖營利，基於販賣第一級毒品海洛因之概括犯意，先
後於民國八十七年八月二十五日晚上十時、同年九月四日晚上七時、同年九月六日晚
上十一時、同年九月八日下午四時、同年九月九日晚上八時、同年九月十日晚上十時
，在嘉義市○區○○路「歐香ＫＴＶ」店旁，每次以新台幣（下同）二千元價格，連
續販賣海洛因六次予黃俊生施用。又先後於八十七年八月二十五日晚上十時、同年九
月四日晚上七時、同年九月八日下午四時、同年九月九日晚上八時、同年九月十三日
中午十二時、同年九月十四日中午十二時，在嘉義市○區○○路「歐香ＫＴＶ」店旁
，每次以五千元價格，連續販賣海洛因六次予林文欽施用。嗣於八十七年九月十日晚
上十時許，經警在嘉義市○區○○路與上海路口，自黃俊生所駕駛車號Ｎ五｜六二一
一號自小客車內及車底下查獲海洛因一小包（淨重○‧一一公克，包裝重○‧一二公
克）及注射針筒一支，而查悉上訴人犯行等情。因而維持第一審論處上訴人連續販賣
第一級毒品（累犯）罪刑之判決，駁回上訴人在第二審之上訴，固非無見。
惟查：審理事實之法院，對於案內與待證事實有重要關係，在客觀上認為應行調查之
證據，如未依法調查或雖已調查而未調查明白，即與證據未經調查無異，如率行判決
，其判決當然為違背法令。(一)、原判決說明採證人黃俊生於警訊中供稱：「我共向甲
○○購買海洛因六次左右，第一次時間在八十七年八月二十五日二十二時左右，第二
次在八十七年九月四日十九時許，第三次在八十七年九月六日二十三時許，第四次在
八十七年九月八日十六時二十分，第五次在八十七年九月九日二十時，第六次在八十
七年九月十日二十二時，……而六次交易之地點均在嘉義市○○路上海口萊爾富超市
門口打公共電話，……每次向甲○○購買約二公克二千元……」等語。為認定上訴人
連續六次販賣第一級毒品海洛因予黃俊生之論據。惟黃俊生於警訊時又稱：「最後一
次八十七年九月十日二十二時遭查獲時之海洛因○‧五公克是向甲○○索取的。」等
語（警卷第二頁）。如果無訛，原判決認上訴人最後一次販賣海洛因予黃俊生及在黃
俊生之自用小客車內及車底下查獲一小包海洛因（淨重○‧一一公克，包裝重○‧一
二公克）之時間均在八十七年九月十日二十二時，是否指上訴人在最後一次販賣海洛
因予黃俊生後即被查獲？若然，黃俊生被查獲之該包海洛因，究竟係黃俊生向上訴人
所購得或係其另外向上訴人索取之毒品？茍係黃俊生最後一次向上訴人購得之毒品，
是否已施用一部分？否則何以其重量與黃俊生所稱之一次購買二公克之重量不同？因
攸關八十七年九月十日二十二時上訴人有無販賣海洛因予黃俊生之認定，原審未詳加
究明釐清，遽為前開事實之認定，尚嫌速斷。(二)、證人林文欽於警訊中供稱：「我與
黃俊生購買毒品（指海洛因）共四次，我自己一人買過二次，共買六次，價約三萬元
」、「均係向『文哥』（黃俊生稱白猴）所購得」、「第一次於八十七年八月二十五
日二十二時，第二次八十七年九月四日十九時，第三次八十七年九月八日十六時，第
四次八十七年九月九日二十時，第五次八十七年九月十三日十二時，第六次八十七年
九月十四日十二時，六次均在嘉義市○○路歐香ＫＴＶ旁交易」等語。如果無訛，其
所稱與黃俊生購買之四次，究竟係二人共同購買或係同時分別購買？如係同時分別購
買，何以林文欽所稱購買一小包五千元，與黃俊生所稱每次購買二公克二千元不同？
林文欽每次購買之重量若干？均未明瞭，因與法律之適用有關，原判決未予釐清，論
述明白，併採黃俊生、林文欽之上開陳述，為認定上訴人各別販賣六次海洛因予其二
人之依據，亦有可議。(三)、有罪之判決書，對被告有利之證據不採納者，應說明其理
由，為刑事訴訟法第三百十條第二款所明定。故有罪判決書對於被告有利之證據，如
不加採納，必須說明其不予採納之理由，否則即難謂無判決不備理由之違誤。證人黃
俊生、林文欽均稱以000000000號行動電話與上訴人聯絡購買海洛因（警
卷第二頁正面、第三頁正面、第五頁背面），但上訴人始終堅決否認曾使用該門號電
話，並請求調查該電話之使用者予以釐清。原審法院經向遠傳電信股份有限公司函查
，據卷附該公司傳真函記載該行動電話開通日期為八十七年八月二十日，停機日期為
八十八年一月二十七日，持機人為黃長江，並非上訴人（原審法院上更(二)字第五三五
號卷第三十六頁）。對此項形式上有利於上訴人之證據，原判決未予究明採納，復未
說明不予採納之理由，亦有理由不備之違誤。上訴意旨指摘原判決不當，尚非全無理
由，應認有撤銷發回更審之原因。
據上論結，應依刑事訴訟法第三百九十七條、第四百零一條，判決如主文。
中      華      民      國    九十二    年      八      月     十四     日
                              最高法院刑事第三庭
                                  審判長法官  林  茂  雄
                                        法官  王  居  財
                                        法官  張  祺  祥
                                        法官  郭  毓  洲
                                        法官  吳  三  龍
      右正本證明與原本無異
                                              書  記  官
中      華      民      國    九十二    年      八      月     二十     日
                                                                        Ｂ


司法院資訊處製作；財團法人民間司法改革基金會備份。
